【裁判字號】    95,交聲,699
【裁判日期】    950831
【裁判案由】    違反道路交通管理處罰條例聲明異議
【裁判全文】
臺灣臺北地方法院交通事件裁定         95年度交聲字第699號
    原處分機關  臺北市交通事件裁決所
    異  議  人
    即受處分人  東陽交通有限公司
    代  表  人  甲○○
上列受處分人因違反道路交通管理處罰條例案件，對於臺北市交
通事件裁決所於中華民國九十五年六月二十八日所為之處分（原
處分案號：北市裁二字第裁00－000000000號），聲
明異議，本院裁定如下：
    主  文
異議駁回。
    理  由
一、按領有牌照之汽車，其出廠年份，自用小客車未滿三年者免
    予定期檢驗，三年以上未滿六年者，每年至少檢驗一次，六
    年以上者，每年至少檢驗二次，汽車所有人應於指定日期前
    後一個月內持行車執照、新領牌照登記書向公路監理機關申
    請檢驗，道路交通安全規則第四十四條第一項定有明文，又
    汽車不依限期參加定期檢驗者，處汽車所有人新臺幣（以下
    同）九百元以上一千八百元以下罰鍰，逾期一個月以上者並
    吊扣其牌照，至檢驗合格後發還，逾期六個月以上者，註銷
    其牌照，道路交通管理處罰條例第十七條第一項亦定有明文
    。再參照「違反道路交通管理事件統一裁罰基準表」（下稱
    「基準表」），營業汽車不依限期參加定期檢驗或臨時檢驗
    ，期限內繳納者，處汽車所有人一千三百元罰鍰。
二、本件異議人即受處分人（下稱受處分人）東陽交通有限公司
    所有之車號七Ｃ—六四０號營業用小客車未依照期限於民國
    九十五年四月十九日前、後一個月內參加定期檢驗，為臺北
    市監理處製單舉發，嗣經受處分人向原處分機關即臺北市交
    通事件裁決所提出申訴，經原處分機關調查結果，仍認受處
    分人有上開違規之行為，原處分機關乃依據道路交通管理處
    罰條例第十七條第一項及上開基準表之規定，裁處罰鍰一千
    三百元。
三、受處分人之代表人甲○○於本院九十五年八月二十九日調查
    時固不否認上揭違規事實，惟仍陳稱：「（問：本件異議的
    理由？）答：沒有驗車這個部分我沒有意見，但是應該是罰
    九百元不是罰一仟三百元。（問：是否知道交通事件統一裁
    罰基準表的規定？）答：知道，我是在法定期間內去繳納，
    所以我認為應該是罰九百元。」，是依受處分人之異議狀所
    載與其代表人所言，本件異議理由僅在爭執「基準表」中關
    於裁罰基準之訂定內容，以違規車輛之類別作為判斷裁罰之
    基準，是否符合法律授權意旨，蓋道路交通管理處罰條例第
    十七條第一項前段中僅規定：「『汽車』不依限期參加定期
    檢驗或臨時檢驗者，處汽車所有人九百元以上一千八百元以
    下罰鍰」，而交通部依照同條例第九十二條第三項會同內政
    部訂定發布之違反道路交通管理事件統一裁罰基準及處理細
    則第二條第二項中之「基準表」關於上揭不依限期參加檢驗
    之汽車，區分為「機器腳踏車或自用汽車」與「營業汽車」
    而作不同裁罰基準之訂定，此是否有逾越授權明確原則與平
    等原則之嫌。
四、本院查：按授權明確性原則，係指立法者雖可授權行政機關
    以命令補充法律之規定，惟授權之條文本身須具明確性，亦
    即立法者於授權時，所指出之授權目的、內容、範圍，必須
    具體明確到足以拘束行政命令僅能於其意旨內進行規定之程
    度。換言之，即法律本身有無符合具體明確之要求（法律保
    留原則），被授權之行政命令是否合於法律授權之意旨（法
    律優越原則）；次按平等原則，係要求一切國家行為（行政
    、立法、司法）必須做到等則等之，不等者依其不同處作差
    別待遇；平等原則並不禁止差別待遇，立法者基於憲法之價
    值體系與立法目的，自得斟酌規範事物性質之差異而為合理
    之區別對待。此大法官會議解釋第四八五號對此亦有闡釋。
    惟基準表中對於不依限期檢驗之車輛種類而為區別裁罰，旨
    在就法律授權裁量之範圍內，針對汽車檢驗之安全性需求為
    更精緻的劃分；蓋營業用汽車行駛於道路之時間較諸一般汽
    車為長，機件耗損程度自然較高，行政機關為達維持交通往
    來安全之目的，自得斟酌車輛性質之差異而在法律授權之範
    圍內，為合理之區別規範。就依法行政原則觀之，此不僅屬
    於法律授權主管機關就裁罰事宜所訂定之裁量基準，且寓有
    避免各行政機關於相同事件恣意為不同裁罰之功能，並非法
    所不許。核本件所爭執之基準表規定，其授權法律符合具體
    明確之要求，且其授權訂定之命令內容，亦未逾越授權之範
    圍及違反立法之意旨，就營業用車輛之意義，亦為一般大眾
    所周知，自與授權明確性原則及授權之目的無生牴觸。受處
    分人前揭所辯，顯係對該條法文之誤解，自不足採。
五、綜上所述，原處分機關依違反道路交通管理處罰條例第十七
    條第一項及違反道路交通管理事件統一裁罰基準表等規定，
    裁處受處分人罰鍰一千三百元，核無違誤，受處分人之異議
    顯無理由，自應予駁回。
六、據上論斷，應依道路交通案件處理辦法第十九條，裁定如主
    文。
中    華    民    國    95    年    8     月    31    日
                  交通法庭法  官  葉珊谷
以上正本證明與原本無異。
如不服本裁定，應於送達後5日內，向本院提出抗告狀。
                          書記官  顏淑華
中    華    民    國    95    年    8     月    31    日


司法院資訊處製作；財團法人民間司法改革基金會備份。
